臺灣臺中地方法院民事判決　　　　　　　100年度婚字第169號
原　　　告　吳紫婕
訴訟代理人　陳浩華律師
被　　　告　林睿全
上列當事人間請求離婚事件，本院於民國一００年五月十八日言
詞辯論終結，判決如下：
    主      文
准原告與被告離婚。
訴訟費用由被告負擔。
    事實及理由
一、原告主張：兩造於民國八十八年九月二十五日結婚，惟婚後
    被告不時有吸食毒品之習慣，並經法院判處徒刑及勒戒在案
    ，且經法院判處六個月以上有期徒刑確定。再被告婚後不思
    照顧家庭，如有臨時工作，所賺取之報酬亦多用於吸毒買毒
    ，兩造之婚姻已生破綻且不能繼續維持，兩造亦因而自九十
    九年八月起分居迄今。爰依民法第一千零五十二條第一項第
    十款及同條第二項之規定，請准判決兩造離婚等語。並聲明
    ：如主文所示。
二、被告則以：伊不想離婚，伊自九十三年起因多次施毒品，經
    法院多次判決有罪確定，台中地方法院九十七年度訴字第四
    六九七號判刑七月確定，現在沒有再施用毒品，有參加戒毒
    ，目前從事水電，如伊坐牢時原告提出離婚，伊可以接受，
    現在伊已出獄、才提起離婚，伊不同意等語資為抗辯。
三、經查，原告主張兩造於八十八年九月二十五日結婚，現婚姻
    關係尚存續中，及被告因違反毒品危害防制條例，曾經本院
    以九十七年度訴字第四六九七號刑事判決判處有期徒刑七月
    確定在案等事實，除據提出戶籍謄本為證外，並經本院依職
    權調得前開刑事判決核閱屬實，且為被告所不爭執，自堪信
    為真實。又被告婚後自九十三年間起即因施用毒品，經裁定
    觀察勒戒後，因無繼續施用之傾向而經檢察官為不起訴處分
    ；乃被告並未因而悔改，旋於九十四年間再施用毒品，經法
    院判處有期徒刑四月確定，於執行完畢後，亦未警惕，復於
    九十七年間再度施用毒品，經法院判處有期徒刑七月確定，
    於執行完畢出獄後，被告仍不知悔改，又於九十九年間施用
    毒品，經檢察官為緩起訴處分，有本院九十五年度豐簡字第
    一號刑事簡易判決、九十七年度訴字第四六九七號刑事判決
    、台灣台中地方法院檢察署檢察官九十九年度毒偵字第四二
    六九號緩起訴處分書及台灣高等法院被告前案紀錄表等各在
    卷可稽。是原告主張被告多次施用毒品而無悔改之意，堪認
    為真實。
四、按民法第一千零五十二條第二項所稱「有前項以外之重大事
    由，難以維持婚姻者」，乃抽象的、概括的離婚事由，係民
    法親屬編於七十四年修正時，為因應實際需要，參酌各國立
    法例，導入破綻主義思想所增設。但其事由應由夫妻之一方
    負責者，僅他方得請求離婚，是其所採者為消極破綻主義精
    神，而非積極破綻主義。關於是否為難以維持婚姻之重大事
    由，其判斷標準為婚姻是否已生破綻而無回復之希望。而婚
    姻是否已生破綻而無回復之希望，則應依客觀的標準，即難
    以維持婚姻之事實，是否已達於倘處於同一境況，任何人均
    將喪失維持婚姻意欲之程度而定。至於同條但書所規定「難
    以維持婚姻之重大事由應由夫妻之一方負責者，僅他方得請
    求離婚」，乃因如肯定有責配偶之離婚請求，無異承認恣意
    離婚，破壞婚姻秩序，且有背於道義，尤其違反自己清白（
    clean hands） 之法理，有欠公允，同時亦與國民之法感情
    及倫理觀念不合，因而採消極破綻主義。然若夫妻雙方均為
    有責時，則應衡量比較雙方之有責程度，而許責任較輕之一
    方向應負主要責任之他方請求離婚，以符合公平（最高法院
    九十四年臺上字第二０五九號判決意旨、九十五年度第五次
    民事庭會議決議參照）。本件被告婚後因多次施用毒品，於
    經法院判決有罪確定並經執行完畢後，猶未能悔改而再度施
    用毒品，顯見被告悔改之意薄弱，現雖在中國醫藥大學附設
    醫院實施戒毒，為對原告而言，已無法期待與被告再繼續維
    持婚姻關係。按婚姻係一男一女之兩性結合，以組織家庭，
    共同生活為目的，被告多次施用毒品，並於觀察勒戒或刑之
    執行完畢後再為施用，足徵任何人處於同一情況下，均不願
    繼續維持此種婚姻生活，堪認本件兩造間確有難以維持婚姻
    之重大事由存在，而無法繼續彼此之共同婚姻生活無疑。且
    就前開離婚事由觀之，顯可歸責於被告。從而，原告依民法
    第一千零五十二條第二項之規定，請求判決離婚，應屬有據
    ，自應准許。
五、又離婚之訴為形成之訴，訴訟標的依通說為形成權即離婚事
    由之存否，於同一當事人主張多項離婚原因時，如法院認其
    中一項為有理由，對於當事人之其他主張即無須審酌。本件
    原告主張離婚之原因雖有民法第一千零五十二條第一項第十
    款及第二項其他重大事由，惟其請求本院擇一為原告勝訴判
    決，則本院既已依民法第一千零五十二條第二項之規定准予
    兩造離婚，則對於原告之其他主張，自無審究之必要。況被
    告因施用第一級毒品，經本院以九十七年訴字第六九七號判
    處有期徒刑七月，於九十八年一月十日確定，此觀之台灣高
    等法院被告前案紀錄表即明。惟原告自承於二年前即已知悉
    該確定判決（參本院一００年四月十三日言詞辯論筆錄），
    乃原告於一００年一月六日始提起本件離婚訴訟，顯已逾民
    法第一千零五十四條所定一年之時效期間，併為敘明。
六、訴訟費用負擔之依據：民事訴訟法第七十八條。
中    華    民    國    100   年    6     月     1    日
                   家事法庭   法  官  簡賢坤
以上正本係照原本作成。
如對本判決上訴，須於判決送達後20日之不變期間內，向本院提
出上訴狀（須附繕本）。
中    華    民    國    100   年    6     月     1    日
                              書記官  賴淵瀛